臺灣高等法院臺南分院刑事判決　　　　　　 九十年度上訴字第一五五七號　　 Ｃ
　　　上　訴　人
　　　即　被　告　丙　○　○
　　　指定辯護人　本院公設辯護人　丁　○　○
右上訴人因強盜等案件，不服臺灣嘉義地方法院九十年度訴字第三八一號中華民國九
十年十月三日第一審判決（起訴案號：臺灣嘉義地方法院檢察署九十年度偵字第三三
一二號），提起上訴，本院判決如左：
      主      文
上訴駁回。
      事      實
一、丙○○有結夥搶劫、恐嚇、竊盜罪等前科，其於民國六十九年間因竊盜案件，為
    臺灣嘉義地方法院判處有期徒刑一年二月，緩刑五年，緩刑期內交付保護管束確
    定，因於緩刑期內再犯下述結夥搶劫、妨害自由、竊盜等罪，經裁定撤銷緩刑宣
    告，於七十三年六月八日入獄服刑，於七十四年七月二十二日執行完畢。而其於
    緩刑期內所犯之結夥搶劫、妨害自由、竊盜等案件，經本院分別判處有期徒刑十
    四年、五月，定應執行有期徒刑十四年確定，嗣因七十七年及八十年減刑，減為
    有期徒刑九年七月，於八十二年八月一日縮刑期滿執行完畢。又於八十五年間因
    竊盜案件，經臺灣嘉義地方法院判處有期徒刑七月確定，於八十六年十二月二日
    執行完畢。又於八十六年間因竊盜案件，經本院判處有期徒刑一年確定，並於八
    十七年十一月三十日執行完畢。又於八十九年間再犯竊盜案件，於九十年二月六
    日為臺灣嘉義地方法院判處有期徒刑一年二月，於九十年三月五日確定，嗣於九
    十年四月十一日送監執行中。為有犯罪習慣之人，猶不知悔改，於上開竊盜案件
    判決確後不久，復意圖為自己不法之所有，於九十年三月三十日上午十時二十分
    許，攜帶其所有足供為兇器使用之螺絲起子一支（未扣案），騎乘機車前往嘉義
    縣竹崎鄉緞繻村松腳六十一號甲○○住處，趁無人在家之際，以螺絲起子毀壞構
    成後門一部之喇叭鎖後，侵入甲○○住處（侵入住宅部分未據告訴），再以螺絲
    起子毀壞甲○○住處內房間屬安全設備之木門及喇叭鎖後，竊取甲○○所有舊錢
    幣二張、零錢新臺幣（下同）一百七十元，得手後走出甲○○住家旁邊涼亭時，
    適為甲○○姪女乙○○攜子發覺。丙○○心虛佯稱欲找某人，因乙○○不認識丙○○，即持行動電話欲通知其母親至現場確認丙○○身分，丙○○誤認乙○○欲
    報警，為阻止乙○○打行動電話對外通信，竟另行起意，對乙○○佯稱其隨身帶
    有槍械，並推乙○○後強行取走乙○○之行動電話，以阻止其使用行動電話（丙○○取得行動電話尚未使用，無證據證明有不法所有之意圖），復持該行動電話
    擊打乙○○頭部（無證據證明受有傷害，且傷害部分未據告訴）後持行動電話逃
    離現場，以此強暴、脅迫方法妨害乙○○行使通信之權利。嗣丙○○將螺絲起子
    及行動電話隨手丟棄後，為警循線查獲。
二、案經嘉義縣警察局竹崎分局報請臺灣嘉義地方法院檢察署檢察官偵查起訴。
      理      由
一、訊據上訴人即被告丙○○對於右揭時地持螺絲起子撬壞甲○○嘉義縣竹崎鄉緞繻
    村松腳六十一號住處之門及鎖後，竊取舊錢幣二張、零錢一百七十元，得手後欲
    離去時，被乙○○發現，乙○○欲打行動電話，伊即推乙○○一下，乙○○行動
    電話掉落地上，伊拾起行動電話後，因乙○○拉住伊不讓伊走，伊才拿行動電話
    打乙○○一下後離去等事實供承明確，惟矢口否認以伊隨身帶有槍械恐嚇乙○○
    云云。
二、經查：
  (一)被告於右揭時地持其所有之螺絲起子撬壞甲○○嘉義縣竹崎鄉緞繻村松腳六十一
    號住處之門及鎖，竊取舊錢幣二張、零錢一百七十元之事實，業據被告於警訊及
    偵審中坦承不諱，核與被害人甲○○於警訊（詳原審卷第二七頁）及原審調查時
    （詳原審卷第二二、二三頁）指訴被害情節大致相符，並有照片四幀及現場略圖
    一份附卷（詳原審卷第二九頁至三一頁）可稽。又被告雖於原審調查時先供述其
    偷得之零錢約二百元（詳原審卷第二一頁），然於原審審理時則供稱：我偷時我
    有算一百七十元等語（詳原審卷第四一頁），嗣於本院調查時復不爭執其所竊得
    之零錢為一百七十元（詳本院九十年十二月二十六日訊問筆錄），另甲○○於原
    審調查時則無法確知其遭竊之零錢數額為何（詳原審卷第二二頁）。綜上所陳，
    相互參核，本院認以被告於原審審理時供稱其有算較為明確而可採，是被告竊取
    零錢金額部分應為一百七十元無訛。
  (二)被告於竊得甲○○所有之舊錢幣二張、零錢一百七十元後走出甲○○住家旁邊涼
    亭時，適為乙○○攜子發覺，被告心虛佯稱欲找某人，乙○○因不認識被告，即
    持行動電話欲通知其母親至現場確認被告身分，被告誤認乙○○欲報警，為阻止
    乙○○打行動電話對外通信，對乙○○佯稱其隨身帶有槍械，並推乙○○後強行
    取走乙○○之行動電話，復持該行動電話擊打乙○○頭部之事實，業據被害人乙○○於警訊（詳警卷第六頁至九頁）及偵審中（詳偵卷第九頁及原審卷第二三頁
    、二四頁）指訴不移，並佐以被告於偵查及原審時自承伊發現乙○○欲打行動電
    話，伊即揮一下，乙○○之行動電話掉落地上，伊即拾起行動電話離去後又打乙○○頭部等語；被告於本院調查時供承行竊得手欲離去時，被乙○○發現，乙○○欲打行動電話，伊即推乙○○一下，乙○○行動電話掉落地上，伊拾起行動電
    話後，因乙○○拉住伊不讓伊走，伊才拿行動電話打乙○○一下後離去等情（詳
    本院九十年十二月二十六日訊問筆錄）。再者，乙○○於偵查中供稱被告之家屬
    要求伊原諒，被害人乙○○並表明不追究被告刑責，然仍為上開陳述，足證乙○○於警訊所指訴伊欲打行動電話對外通信，被告對伊佯稱其隨身帶有槍械，並推
    伊後強行取走伊之行動電話，復持該行動電話擊打伊頭部等情，堪信為事實，經
    被告家屬求情後之供述，應有迴護成分，合予敘明。
  (三)至被告固於行竊得手，為乙○○攜子發覺後，見乙○○持行動電話欲對外通信時
    ，有推乙○○後強行取走乙○○行動電話之情。然查被告迭於偵查及原審調查時
    供稱：伊係因為怕乙○○報警，始拿走乙○○之行動電話，不是想將該行動電話
    占為己有等語（詳偵卷第十四頁、原審卷第四二頁），再參以該行動電話未經使
    用即為被告丟棄一節，亦據被告供明在卷，此外復查無其他積極事證，足認被告
    係意圖為自己或第三人不法之所有而搶奪該行動電話，堪認被告強取行動電話之
    目的僅係為阻止乙○○報案，而無不法之意圖，應無疑義，附此敘明。
  (四)綜上所述，被告辯稱伊未對乙○○稱隨身帶有槍械，及強行取走乙○○行動電話
    云云，顯係事後卸責之詞，不足採信，本件事證明確，被告犯行，堪以認定。
三、查螺絲起子依社會一般觀念，用之攻擊他人，足以使人生命身體安全發生危險之
    虞，自屬兇器。又後門係屬門扇，被告以螺絲起子毀壞構成後門一部之喇叭鎖，
    係屬毀壞門扇之行為（最高法院八十三年度台上字第三八五六號判決意旨參照）
    。又被告以螺絲起子毀壞被害人甲○○住處內房間木門及喇叭鎖，係屬毀壞安全
    設備之行為（最高法院七十五年度台上字第八七三號判決意旨參照）。核被告所
    為，犯有刑法第三百二十一條第一項第二款、第三款攜帶兇器毀壞門扇、安全設
    備之加重竊盜罪及第三百零四條第一項強制罪。公訴人雖認被告係犯刑法第三百
    二十九條、第三百三十條第一項加重準強盜罪嫌。惟按刑法第三百二十九條所定
    因脫免逮捕而當場施以強暴脅迫，以強盜論者，係指竊盜事發後，因發現之人欲
    加逮捕，行為人為脫免逮捕而當場施以強暴脅迫之謂；苟竊盜犯行尚未被發現，
    或雖經發現而對方並無逮捕舉動，行為人即施以強暴脅迫者，則不能論以準強盜
    罪（最高法院八十四年度台上字第五八八二號判決意旨參照）。查被告竊得財物
    後，雖對被害人乙○○佯稱其隨身帶有槍械、並對乙○○施推打及毆打等脅迫、
    強暴行為，然被害人乙○○於警訊及本院審理時供稱：伊持行動電話係欲通知其
    母親至現場確認被告，並非欲逮捕被告等語（詳警卷第九頁反面、原審卷第二三
    頁、二四頁）。準此，被害人乙○○既非意在逮捕被告，亦無逮捕被告舉動，縱
    令被告曾對之施加上述強暴脅迫行為，亦不能論以加重準強盜罪。是公訴人起訴
    法條尚有未洽，應予變更。被告所犯上開二罪間，犯意各別，罪名亦殊，應分論
    併罰。被告最近一次因竊盜案件，為本院判處有期徒刑一年確定，於八十七年十
    一月三十日執行完畢，有臺灣高等法院被告全國前案紀錄表各一份附卷可稽，五
    年以內再犯有期徒刑以上之各罪，均應依累犯規定加重其刑。
四、原審以被告罪證明確，因予變更起訴法條，適用刑法第三百二十一條第一項第二
    款、第三款、第三百零四條第一項、第四十七條、第五十一條第五款，竊盜犯贓
    物犯保安處分條例第三條第一項第一款、第四條、第五條第一項前段，罰金罰鍰
    提高標準條例第一條前段規定，並審酌被告年輕力壯，竟思不勞而獲，攜帶凶器
    侵入住宅竊盜，影響被害人甲○○居住安全甚鉅，為被害人乙○○發現後，復對
    之施加強暴脅迫行為，及其品行不佳、犯罪後坦承大部分犯行等一切情狀，對被
    告竊盜罪部分量處有期刑一年六月，強制罪部分量處七月，並定其應執行刑二年
    。另敘明被告有結夥搶劫、恐嚇、竊盜罪等前科，其於民國六十九年間因竊盜案
    件，為臺灣嘉義地方法院判處有期徒刑一年二月，緩刑五年，緩刑期內交付保護
    管束確定，因於緩刑期內再犯下述結夥搶劫、妨害自由、竊盜等罪，經裁定撤銷
    緩刑宣告，於七十三年六月八日入獄服刑，於七十四年七月二十二日執行完畢。
    而其於緩刑期內所犯之結夥搶劫、妨害自由、竊盜等案件，經本院分別判處有期
    徒刑十四年、五月，定應執行有期徒刑十四年確定，嗣因七十七年及八十年減刑
    ，減為有期徒刑九年七月，於八十二年八月一日縮刑期滿執行完畢。又於八十五
    年間因竊盜案件，為臺灣嘉義地方法院判處有期徒刑七月確定，於八十六年十二
    月二日執行完畢。又於八十六年間因竊盜案件，經本院判處有期徒刑一年確定，
    於八十七年十一月三十日執行完畢。又於八十九年間再犯竊盜案件，於九十年二
    月六日為臺灣嘉義地方法院判處有期徒刑一年二月，於九十年三月五日確定等情
    ，有上開台灣嘉義地方法院檢察署刑案資料查註紀錄表及臺灣高等法院被告全國
    前案紀錄表各一份在卷足憑，其於入監執行期滿後仍未能思過遷善，且因犯竊盜
    罪於九十年二月六日為臺灣嘉義地方法院判處有期徒刑一年二月後，甫過一個月
    餘又犯本件竊盜犯行，足見被告顯已有犯罪之習慣，爰依竊盜犯贓物犯保安處分
    條例第三條第一項第一款、第五條第一項前段之規定，就加重竊盜部分諭知被告
    應於刑之執行前入勞動場所強制工作三年，以資矯正。再就被告於右揭時地，尚
    竊取被害人甲○○之白金項鍊、黃金戒指等物部分。敘明訊據被告堅決否認上揭
    犯行，辯稱：伊未竊取上開物品等語。查明甲○○於警訊時指訴其尚失竊白金項
    鍊、黃金戒指等物，然其於原審調查時則稱：伊先前已丟過三次，至於白金項鍊
    等物係第幾次丟的，伊亦不知道云云（詳原審卷第二二頁），前後供述顯不相符
    ，則甲○○失竊之物，除舊錢幣二張、零錢一百七十元，是否包含白金項鍊、黃
    金戒指等物，已非無疑，此外又無證據證明被告有此部分犯行，自難遽令被告負
    此部分竊盜罪責，此部分本應為無罪之諭知，惟公訴意旨認此部分與被告前揭加
    重竊盜有罪部分，有一罪關係，爰不另為無罪之諭知。本院經核原判決認事用法
    ，並無不合，量刑亦稱允當。被告上訴意旨，猶執陳詞，且指摘原判決量刑過重
    ，為無理由，應予駁回。至於被告用以行竊之螺絲起子，因被告犯後丟棄而未尋
    獲扣案，應已滅失，為免執行困難，爰不另為沒收諭知，雖原判決漏未敘明，惟
    結論並無不同，併此補正。
據上論斷，應依刑事訴訟法第三百六十八條，判決如主文。
本案經檢察官廖樁堅到庭執行職務。
中    華    民    國      九十一      年      一      月      二十二    日
                                  臺灣高等法院臺南分院刑事第一庭
                                      審判長法官  茆    臺    雲
                                            法官  董    武    全
                                            法官  李    文    福
右正本證明與原本無異。
如不服本判決，應於判決送達後十日內向本院提出上訴狀，其未敘述理由者並應於提
出上訴狀後十日內向本院補提理由書（應附繕本)。
                                      法院書記官  李    良    倩
中    華    民    國      九十一      年      一      月      二十三    日
附錄法條：
刑法第三百零四條第一項：
以強暴、脅迫使人行無義務之事或妨害人行使權利者，處三年以下有期徒刑、拘役或
三百元以下罰金。
刑法第三百二十一條第一項：
犯竊盜罪而有左列情形之一者，處六月以上五年以下有期徒刑：
一、於夜間侵入住宅或有人居住之建築物、船艦或隱匿其內而犯之者。
二、毀越門扇、牆垣或其他安全設備而犯之者。
三、攜帶兇器而犯之者。
四、結夥三人以上而犯之者。
五、乘火災、水災或其他災害之際而犯之者。
六、在車站或埠頭而犯之者。
